【裁判字號】    89,上易,4254
【裁判日期】    900430
【裁判案由】    傷害
【裁判全文】
臺灣高等法院刑事判決                          八十九年度上易字第四二五四號
    上  訴  人
    即  被  告  丙○○
    選任辯護人  蔡順雄
右上訴人因傷害案件，不服臺灣板橋地方法院八十九年度易字第二五六四號，中華民
國八十九年九月五日第一審判決（起訴案號：臺灣板橋地方法院檢察署八十九年度偵
字第九二０九號）提起上訴，本院判決如左：
    主  文
上訴駁回。
丙○○緩刑貳年。
    事  實
一、丙○○於民國八十八年九月三十日下午某時，在臺北縣蘆洲市○○路二三一之三
    號乙○○經營之工廠，雙方因驗貨及貨款等事發生口角爭執，丙○○因一時氣憤
    竟基於傷害之犯意，持不知何人所有之鐵棒一支毆打乙○○，致乙○○受有腹部
    瘀傷四公分、左前臂腫脹四公分、背部瘀傷七公分、五公分、七公分、右上臂瘀
    傷四公分、左側尺骨骨折之傷害。
二、案經乙○○訴請臺灣板橋地方法院檢察署檢察官偵查起訴。
    理  由
一、訊據上訴人即被告丙○○矢口否認有上開犯行，辯稱：伊與告訴人對帳之時間為
    八十八年九月二十八日，並非九月三十日，告訴人之告訴已經超過六個月，且當
    日雙方僅有發生爭執，伊並未毆打告訴人云云，惟查：
  (一)右揭事實業經告訴人指述明確，並有告訴人乙○○臺北縣立三重醫院驗傷診斷證
    明書一紙及其所受傷勢照片四張在卷可稽，而依本院向台北縣立三重醫院函查，
    告訴人確於八十九年九月三十日至該院就醫，並陳述是打架受傷等情，亦有該院
    之病歷摘要一紙在卷可查（見本院卷四七頁），故告訴人於前述時地因受毆打而
    受傷等情應可認定。
  (二)被告雖稱雙方對帳之時間為八十八年九月二十八日，並非九月三十日，告訴人之
    告訴已經超過六個月之告訴期間云云，惟查，證人即被告公司之會計洪秀貴於本
    院調查時證稱：對帳之時間是八十八年九月二十八日，當天有發生爭執，但被告
    並未毆打告訴人云云（見本院卷五一頁）。依告訴人所提出之對帳單，其上有告
    訴人之妻即證人甲○○之簽名，旁附記九月二十八日之記載，依證人甲○○稱：
    「（去年九月是何時結算？）因中間有數量上的爭議，所以一直拖到九月底，我
    之前八十八年九月二十八日有先跟他們的會計對帳，他們會計小姐名字我記不得
    了，但看到人我可以認得。後來到了九月三十日被告跟他們會計小姐有來對帳，
    邱先生有簽名」（見本院卷四０頁），被告雖否認之，稱九月三十日並未前往對
    帳云云，然被告亦自承在上開對帳單旁邊亦註記「庚韋，八八年九月三十日」，
    對此，被告稱是因為會計說明後其同意始在上面簽名，並註記九月三十日云云，
    本院查證人甲○○所稱先於九月二十八日與被告公司之會計對帳後，被告九月三
    十日再來確認一節較可採信，蓋雙方對數量既有爭議，而此一爭議又影響貨款之
    給付，則此種爭議豈是公司會計即可自行認定，況被告之簽名又在證人甲○○所
    批意見之旁，由位置觀之自係對內容之確認，況依被告所言，既是會計向其請示
    ，則被告身為公司負責人，如要確認，自可於相關之支出憑證確認即可，豈有於
    對帳單上確認之理，是被告所辯之九月三十日未對帳一節，不足採信，由此亦可
    認定被告係於八十八年九月三十日與告訴人發生爭執，告訴人指稱係當日受傷，
    嗣告訴人於八十九年三月三十日提出告訴，並未逾六個月之告訴期間。
  (三)右揭傷害之事實除告訴人指述甚詳外，另證人即告訴人之妻甲○○亦論述對帳後
    被告因與告訴人爭執而毆打告訴人，證人即告訴人公司之員工丁○○亦證稱：「
    邱先生帶一位會計來跟我老闆談一些生意的事，十一時半他們發生爭吵，十二點
    我出去吃飯，約十二點二十分我回來，看到我老闆手受傷，那隻手我不記得了，
    他向我借二千五百元到省立三重醫院看病，我知道的就是如此」（見本院卷七０
    頁）亦可佐證告訴人當日確有受傷等情應係真實。至證人即當時參與處理本案之
    警員戊○○雖曾證稱：曾要求告訴人提出凶器，但告訴人一直未提出等語，然告
    訴人行使告訴權，嗣未向警方告訴而直接向檢察官提出，此係告訴人之選擇，尚
    難據此即認告訴人之指述不實。
  (四)綜上所述，事證明確，被告上開犯行應堪認定。
二、核被告丙○○傷害告訴人乙○○之行為，係犯刑法第二百七十七條第一項傷害罪
    。原審本同一上見解，適用刑法第二百七十七條第一項、第四十一條、罰金罰鍰
    提高標準條例第一條前段、第二條之規定，並審酌被告丙○○犯罪之動機、目的
    、手段、告訴人乙○○所受傷害之程度、犯罪所生危害及被告丙○○矢口否認犯
    行之犯後態度等一切情狀，量處有期徒刑三月，並諭知易科罰金之折算標準，其
    認事用法及量刑核無不當，被告上訴否認犯罪並無足取，其上訴為無理由，應駁
    回其上訴。末查被告素行良好，前未曾犯罪受有期徒刑以上刑之宣告，其因一時
    失慮，偶罹刑典，事後已與被害人和解賠償損害，經此刑之宣告後，應知警惕而
    無再犯之虞，本院因認暫不執行其刑為當，併予以宣緩刑二年，以啟自新。
三、本件被告丙○○持以傷害告訴人乙○○之鐵棒一支，經查並無積極證據可以證明
    係被告丙○○所有，復未扣案，又非違禁物，依法尚不得逕予宣告沒收，併此敘
    明。
據上論斷，應依刑事訴訟法第三百六十八條，判決如主文。
本案經檢察官李進誠到庭執行職務。
中      華      民      國    九十      年      四      月     三十     日
                              臺灣高等法院刑事第十三庭
                                  審判長法  官  蔡    燉
                                        法  官  盧  彥  如
                                        法  官  周  占  春
右正本證明與原本無異。
不得上訴。
                                        書記官  蕭  麗  珍
中      華      民      國    九十      年      五      月      一      日
附錄：本案論罪科刑法條全文
刑法第二百七十七條第一項
傷害人之身體或健康者，處三年以下有期徒刑、拘役或一千元以下罰金。


司法院資訊處製作；財團法人民間司法改革基金會備份。
